臺灣士林地方法院刑事判決
110年度審金訴字第433號
公  訴  人  臺灣士林地方檢察署檢察官許恭仁
被      告  李健偉

上列被告因詐欺等案件，經檢察官提起公訴（110年度偵緝字第8
38號），及移送併案審理（110 年度偵字第15059 號），被告於
本院準備程序中自白犯罪，經本院合議庭裁定由受命法官獨任以
簡式審判程序審理後，本院判決如下：
    主  文
李健偉犯刑法第三百三十九條之四第一項第一款、第二款之三人
以上共同冒用公務員名義詐欺取財罪，處有期徒刑壹年貳月；未
扣案之犯罪所得新臺幣壹萬伍仟元沒收，於全部或一部不能沒收
或不宜執行沒收時，追徵其價額。
    事實及理由
一、本件犯罪事實及證據，除更正犯罪事實欄二「臺北市政府警
    察局南港分局」為「新北市政府警察局汐止分局」，並補充
    「被告李健偉於本院準備程序及審理中之自白」作為證據外
    ，其餘均引用如附件檢察官起訴書之記載。
二、論罪科刑：
（一）按所謂之洗錢行為，依洗錢防制法第2 條第1 、2 款規定
      ，係指：「意圖掩飾或隱匿特定犯罪所得來源，或使他人
      逃避刑事追訴，而移轉或變更特定犯罪所得」、「掩飾或
      隱匿特定犯罪所得之本質、來源、去向、所在、所有權、
      處分權或其他權益」之行為，而本件被告在向葉昌育取款
      後，將贓款放置在指定處所，轉交給前來接應之不詳詐欺
      集團成員，此一贓款之傳接過程，即足已發生前述之洗錢
      效果，使檢警機關難以追查本案之贓款去處，及其他之詐
      欺集團成員，故應認同時屬洗錢防制法所稱之洗錢行為。
（二）核被告所為，係犯刑法第339 條之4 第1 項第1 款、第2 
       款之三人以上共同冒用公務員名義詐欺取財罪，及洗錢
      防制法第14條第1 項之洗錢罪。被告與「卡比獸」、「毛
      線」、電話中向葉昌育冒充為偵辦案件公務人員之詐欺集
      團成員等人就本案犯行間，有犯意聯絡及行為分擔，為共
      同正犯。被告共犯上開三人以上共同冒用公務員名義詐欺
      取財罪及洗錢罪2 罪，其向葉昌育取款後上繳其他詐欺集
      團成員，既係在完成該次詐欺之取財階段，亦係在著手開
      始洗錢行為，此係以1 行為同時觸犯上開2 罪名之想像競
      合犯，應依刑法第55條規定，從一重之三人以上共同冒用
      公務員名義詐欺取財罪處斷。
（三）檢察官移送併辦之犯罪事實，與原先已經起訴之犯罪事實
      相同，本院自應併予審酌。
（四）爰審酌被告之前尚無相類之詐欺犯罪前科，有臺灣高等法
      院被告前案紀錄表1 份可考，其不思以正當途徑獲取所需
      ，而犯本件詐欺罪行，藉以牟取不法報酬，不論犯罪之動
      機、目的，均不足取，而利用公務員名義詐財，間接損及
      公權力之公信力，犯罪手段尤不足取，葉昌育因此遭詐走
      高達新臺幣（下同）50萬元之多，其於本案中擔任現場取
      款的第一線角色，在共犯結構中乃處於最下層地位，並非
      該詐欺集團之主謀、核心份子或主要獲利者，犯後雖坦承
      犯行，惟未能與葉昌育達成和解，另斟酌被告之年齡智識
      、生活經驗、家庭與經濟狀況及其他一切情狀，量處如主
      文所示之刑，以示懲儆。
三、沒收與追徵：
　1.依被告所述，向葉昌育收取之50萬元已經繳回該詐欺集團，
    其事後則從中分得15000 元之報酬（110 年度偵字第6018號
    卷第93頁），故應認該15000 元係其不法所得，而前開不法
    所得既未扣案，被告亦未賠償或返還給葉昌育，故此應依刑
    法第38條之1 第1 項前段、第3 項規定宣告沒收，於全部或
    一部不能沒收或不宜執行沒收時，追徵其價額；葉昌育並得
    依刑事訴訟法第473 條第1 項規定，於裁判確定後1 年內，
    向檢察官聲請發還已沒收之犯罪所得，或給付其變價，併此
    敘明。
　2.被告被查扣之外套（同上偵查卷第119 頁），雖係檢警偵辦
    本案之線索，惟與本案犯罪並無直接關聯，無須沒收，附此
    敘明。　
據上論斷，應依刑事訴訟法第273 條之1 第1 項、第299 條第1 
 項前段、第310 條之2 、第454 條第2 項，洗錢防制法第14條
第1 項，刑法第11條前段、第28條、第339 條之4 第1 項第1 款
、第2 款、第55條、第38條之1 第1 項前段、第3 項，刑法施行
法第1 條之1 第1 項，判決如主文。
本案經檢察官林在培到庭執行職務。
中    華    民    國   111    年    3     月    21    日
                  刑事第九庭法　官  陳彥宏     
以上正本證明與原本無異。
如不服本判決應於收受送達後20日內向本院提出上訴書狀，並應
敘述具體理由。其未敘述上訴理由者，應於上訴期間屆滿後20日
內向本院補提理由書(均須按他造當事人之人數附繕本)，「切勿
逕送上級法院」。
因疫情而遲誤不變期間，得向法院聲請回復原狀。
                            書記官  李文瑜
中　　華　　民　　國　　111 　年　　3 　　月　　21　　日
附錄本案論罪科刑法條全文：
洗錢防制法第14條
有第二條各款所列洗錢行為者，處7 年以下有期徒刑，併科新臺
幣5百萬元以下罰金。
前項之未遂犯罰之。
前二項情形，不得科以超過其特定犯罪所定最重本刑之刑。

刑法第339條之4
犯第 339 條詐欺罪而有下列情形之一者，處 1 年以上 7 年以
下有期徒刑，得併科 1 百萬元以下罰金：
一、冒用政府機關或公務員名義犯之。
二、三人以上共同犯之。
三、以廣播電視、電子通訊、網際網路或其他媒體等傳播工具，
    對公眾散布而犯之。
前項之未遂犯罰之。